【裁判字號】    98,抗,687
【裁判日期】    980717
【裁判案由】    聲請再審
【裁判全文】
臺灣高等法院刑事裁定                   98年度抗字第687號
抗  告  人
即聲 請 人  甲○○
上列抗告人因聲請再審案件，不服臺灣板橋地方法院中華民國98
年5 月28日裁定（98年度聲再字第15號），提起抗告，本院裁定
如下：
    主  文
抗告駁回。
    理  由
一、聲請意旨略以：臺灣板橋地方法院95年度簡字第6882號判決
    ，未開庭查證，黑箱作業，為違法判決，經上訴合議庭，請
    求鑑定犯罪證據、傷害診明書及告訴人王寶鸞需當庭印證其
    言是否為真，二審法官未理，是一、二審以偽證作為判決依
    據，明顯違法。又刑事訴訟法第420條第1項證物偽造，其先
    行程序是依同法第198 條規定聲請鑑定犯罪證據之真假，而
    根據告訴人於二審法庭上供述其受傷次日即往中醫國術館治
    療（無診斷證明書），一、二審所持新仁醫院診斷書，其始
    終不知，因此請求鑑定之，另其他誣陷之偽詞，並請附帶鑑
    定云云。
二、原裁定意旨略以：
  (一)按有罪之判決確定後，有左列情形之一者，為受判決人之利
    益，得聲請再審︰(1)原判決所憑之證物已證明其為偽造或變
    造者。(2)原判決所憑之證言、鑑定或通譯已證明其為虛偽者
    。(3)受有罪判決之人，已證明其係被誣告者。(4)原判決所憑
    之通常法院或特別法院之裁判已經確定裁判變更者。(5)參與
    原判決或前審判決或判決前所行調查之法官，或參與偵查或
    起訴之檢察官，因該案件犯職務上之罪已經證明者，或因該
    案件違法失職已受懲戒處分，足以影響原判決者。(6)因發現
    確實之新證據，足認受有罪判決之人應受無罪、免訴、免刑
    或輕於原判決所認罪名之判決者。前項第1款至第3 款及第5
    款情形之證明，以經判決確定，或其刑事訴訟不能開始或續
    行非因證據不足者為限，得聲請再審，刑事訴訟法第420 條
    定有明文。次按聲請再審，應以再審書狀敘述理由，附具原
    判決之繕本及證據，提出於管轄法院為之，同法第429 條亦
    有明文。所謂敘述理由，關於為受判決人利益聲請再審，係
    指敘述符合同法第420 條各款所列情形之一，足認受判決人
    應受較確定判決有利之判決而言。如其未於再審聲請狀敘述
    受判決人有何應受較確定判決有利之判決之情形，亦未提出
    何項具體證據，則其聲請再審之程序顯然違背規定（最高法
    院95年度台抗字第251 號裁定要旨可參）。又法院認為聲請
    再審之程序違背規定者，應以裁定駁回之，同法第433 條明
    定之。而刑事訴訟法再審編並無準用同法第三編有關上訴之
    規定，自難謂此種訴訟程式之欠缺，法院應先命為補正，此
    與司法院大法官會議釋字第306 號解釋所指，原審辯護人未
    表明以被告名義上訴者，法院應依法先定期間命為補正者，
    不能同語（再審之聲請可於補正繕本及證據後，另行聲請；
    而未以被告名義提起上訴經駁回後，每因已逾上訴期間而無
    從救濟），最高法院88年度台抗字第416 號裁定亦採相同見
    解。
  (二)經查，本件再審聲請人即受判決人甲○○對於臺灣板橋地方
    法院96年度簡上字第344 號確定判決聲請再審，聲請狀內雖
    已附具原判決之繕本，有再審聲請狀及所附原判決之繕本各
    一份在卷可稽，惟其以質疑原確定判決所採證物、證言之真
    實性為聲請再審之理由，既未具體舉出足認上開證物、證言
    為偽造、變造或虛偽之證據，且原確定判決，告訴人之證言
    、新仁醫院診斷證明書等證據，與客觀上告訴人所受傷害部
    位、情狀相符，並參以再審聲請人於原審準備程序筆錄中自
    承告訴人於本件案發前身上並未受傷等語，相互勾稽而認再
    審聲請人確有傷害告訴人，告訴人並因而受傷之事實等，復
    明確交代再審聲請人所爭執證據之適格性及其證據證明力，
    再審聲請人猶以上詞指摘原判決，顯無足取，再審聲請人提
    起再審，於刑事訴訟法第420 條規定之再審事由不合，本件
    聲請再審之程序，即違背法定程式，且本院無庸命其補正，
    自應以裁定駁回之。
三、抗告意旨略以：經抗告人事後向高等法院訴訟輔導窗口詢問
    結果「如單請鑑定犯罪證據，無法法官處理，必須鑑定程序
    與再審同時聲請，足見聲請再審程序合法；再本案確定判決
    無犯罪事實為證據，亦足為再審理由，且本件聲請再審是依
    刑事訴訟法第424 條因重要「犯罪證據」漏未審酌，於20日
    內聲請再審，當然合法，原裁定硬扯依刑事訴訟法第420 條
    駁回，已見違法。抗告人有無傷害犯行，案址對面工廠之人
    何以不出面作證？巷口監視錄器，當時何以不調查？全因抗
    告人並無傷害犯行，原事實審法官導引王寶鸞指認「由中醫
    治療改指新仁醫院診療」有庭訊錄音可查，法官串供，犯職
    務上之罪，爰請廢棄原裁定云云。
四、惟查：
  (一)按刑事訴訟法第420條第1項第1款、第2款所稱「原判決所憑
    之證物已證明其為偽造或變造者」、「原判決所憑之證言、
    鑑定或通譯已證明其為虛偽者」，係指原判決所依憑認定被
    告構成犯罪之證據，以經判決確定認屬偽造或變造者始得據
    以聲請再審。本件抗告人以原確定判決所憑之證物、證言有
    偽造、虛偽者或其係遭誣告暨原事實審法官有違法失職等情
    節，而主張得提起再審，均係基於其自行認定使然，並未具
    體舉出足認上開證物、證言係屬偽造、變造或虛偽之證據，
    顯未符上開刑事訴訟法第420條第1項第1款、第2款規定及第
    2 項所定聲請再審之要件。
  (二)又抗告意旨所指刑事訴訟法第424 條之規定，乃再審聲請人
    如主張有同法第421 條「重要證據漏未審酌」之再審事由時
    ，所應遵行之聲請再審期間，然依抗告人本件之聲請再審事
    由，並未提及原確定判決有何重要證據漏未審酌，而主張有
    同法第421 條聲請再審之事由存在，抗告人遽謂本件聲請再
    審是依刑事訴訟法第424 條重要「犯罪證據」漏未審酌，並
    執此為其再審聲請適法之依據，指摘原裁定遽依刑事訴訟法
    第420 條規定，駁回其再審聲請係屬違法云云，顯係恣意就
    法律為片面有利於己之解釋，實難遽採。至抗告意旨所稱其
    向本院訴訟輔導窗口所為法律意見之諮詢內容，依刑事訴訟
    法第420條第2項之規定，亦無法執為證明原確定判決所憑之
    證物、證言係偽造、虛偽之依據，抗告人執此主張其聲請再
    審程序合法云云，要無足取。
五、綜上，抗告人所提抗告之理由，核其性質僅屬對於原確定判
    決就告訴人證述及證據內容之取捨意見，及單憑己意所為之
    相反評價或質疑，要難認定抗告人本件再審之聲請，已符合
    刑事訴訟法第420條第1項第1、第2款及第2 項所定聲請再審
    之要件，是原審法院以抗告人本件再審之聲請於刑事訴訟法
    第420 條規定之再審事由不合，本件聲請再審之程序，違背
    法定程式，且無庸命其補正，而裁定駁回其再審之聲請，經
    核並無不合，抗告人任意指摘原審裁定不當，難認有理由，
    應予駁回。
據上論斷，應依刑事訴訟法第412條，裁定如主文。
中    華    民    國    98    年    7     月    17    日
                  刑事第十庭    審判長法  官 楊炳禎
                                      法  官 陳春秋
                                      法  官 李春地
以上正本證明與原本無異。
不得再抗告。
                                      書記官 蘇秋
中    華    民    國    98    年    7     月    17    日


司法院資訊處製作；財團法人民間司法改革基金會備份。
